# 2012 年公司收购产生产生商誉会计处理

提问人：louyongzhen 时间：2023-09-18 10:54:57
陈版主您好：
在事务中遇到一个例子。
A公司于 2012 年斥资收购某日本公司B公司的100%股权，目前我们在尽调过程中发现，该公司当时为购买该100%股权支付了1987.98万元人民币，B公司当时的评估价值为1932.40万元，为收购而多支付的对价公司当时未未确认为商誉，而是将这部分对价按照一定的比例分摊到被收购公司的固定资产设备和无形资产中，并在以后的年度进行摊销至成本和管理费用，目前该部分金额已经摊销完毕。而这种处理方式也得到当时的审计师认可。经询问，企业和审计师回复 2012 年尚未实行商誉确认准则。
经查阅《企业会计准则第 20 号—企业合并》，该准则于 2006 年 2 月公布，并与 2007 年 1 月实行，因此， 2012 年该收购发生时，应按照准则规定确认为商誉。
向咨询以下问题：1.为收购而产生的合并成本大于被购买方评估价值的部分，是否应该确认为商誉。
2.如果确认为商誉，目前企业和审计师年报中的处理方式，是否需要从 2012 年开始追溯调整。
万分感谢！

回答人：chenyiwei
通常情况下， 2012 年内企业（除小企业外）应已执行企业会计准则。但如果当时尚未执行企业会计准则的，后续转为执行企业会计准则时，应按照《企业会计准则第 38 号——首次执行企业会计准则》第十三条规定进行衔接处理。但从主帖所述情况看，“将这部分对价按照一定的比例分摊到被收购公司的固定资产设备和无形资产中，并在以后的年度进行摊销至成本和管理费用”，也不是原先《企业会计制度》的做法。
建议首先确定：被收购方在 2012 年的购买日，是否构成“业务”。。如果不构成“业务”，则该企业的处理是合理的。
如果构成“业务”，则该企业 2012 年度内的处理方式很可能是前期差错，应将合并成本超出可辨认净资产公允价值份额的差额确认为商誉，并追溯重述。